---
title: "Transmisión de precios en el sector de la palta en Chile: Evidencia desde un modelo VAR cointegrado"
subtitle: "IX Encuentro de la Sociedad Chilena de Estudios Regionales"
author: "Héctor Garrido Henríquez"
date: "28 de septiembre de 2017"
output: beamer_presentation
---

```{r setup, include=FALSE}
knitr::opts_chunk$set(echo = FALSE)
```

## Los datos 

```{r, message = FALSE, echo=FALSE, warning=FALSE}
setwd("/home/hector/GoogleDrivePersonal/Master/Tesis/GitHub/tesis_master")
#source("importa_semanales.R")
source("weekly_palta.R")

```

```{r figura 1, echo = FALSE, fig.cap = "Evolución de Precios semanales para la palta de larga vida de primera calidad"}
par(family="serif", bty="l", bg="white", cex.lab=1) # opciones gráficas
ts.plot(exp(precio_mayorista), exp(precio_supermercado), lty=1,
        lwd=2, ylab="$/kilo", xlab="Tiempo", col = c("blue", "red"))
legend("topleft", legend = c("Mayorista", "Supermercado"), lty = 1, col = c("blue", "red"), cex=0.8)
```

## Imputación de datos perdidos 

```{r imputación de datos perdidos, echo = FALSE, fig.cap = "Imputación de datos perdidos mediante el filtro de Kalman", message=FALSE}
if (!require(forecast)) install.packages("forecast")

fit1 = auto.arima(precio_mayorista, seasonal=FALSE)
# Filtro de Kalman 
kr1 = KalmanRun(precio_mayorista, fit1$model)
id.na1 = which(is.na(precio_mayorista))
y1 = precio_mayorista
for (i in id.na1){
  y1[i] = fit1$model$Z %*% kr1$states[i,]
}
#y1[id.na1]  


fit2 = auto.arima(precio_supermercado, seasonal=FALSE)
# Filtro de Kalman 
kr2 = KalmanRun(precio_supermercado, fit2$model)
id.na2 = which(is.na(precio_supermercado))
y2 = precio_supermercado
for (i in id.na2){
  y2[i] = fit2$model$Z %*% kr2$states[i,]
}
#y2[id.na2]  

layout(matrix(c(1,1,1,1,1,2,2,2,2,2),2,5, byrow=TRUE))

par(family="serif", bty="l", par(family="serif", bty="l")) # opciones gráficas
plot(precio_mayorista, lty=2 ,ylab="Precio palta mayorista ($/kilo)", 
     xlab="Tiempo")
lines(y1, lwd=1, lty=1)
points(time(y1)[id.na1], y1[id.na1], col = "red", pch = 18, cex=2)
legend("topleft", legend = c("Valores imputados"), 
  col = c("red"), pch = c(18), cex=1.5)

plot(precio_supermercado, lty=2 ,ylab="Precio palta supermercado ($/kilo)", 
     xlab="Tiempo")
lines(y2, lwd=1, lty=1)
points(time(y2)[id.na2], y2[id.na2], col = "blue", pch = 18, cex=2)
legend("topleft", legend = c("Valores imputados"), 
  col = c("blue"), pch = c(18), cex=1.5)
```

## Estacionariedad de las series 

```{r}
par(family="serif", bty="l")
layout(matrix(c(1,1,1,1,1,
                2,2,0,3,3,
                4,4,4,4,4,
                5,5,0,6,6),4,5, byrow=TRUE))
plot(y1, main="a) Evolución log(precios) mayoristas, 2008-2017", 
     ylab="$/kilo")
Acf(y1, main="b) Función de autocorrelación log(precios) mayoristas", lag.max = 200)
Pacf(y1, main="c) Función de autocorrelación parcial log(precios) mayoristas", lag.max = 200)
plot(y2, main="d) Evolución log(precios) supermercado, 2008-2017", 
     ylab="$/kilo")
Acf(y2, main="e) Función de autocorrelación log(precios) supermercado", lag.max = 200)
Pacf(y2, main="f) Función de autocorrelación parcial log(precios) supermercado", lag.max = 200)

```



## Contrastes de raíz unitaria - Dickey-Fuller Aumentado
\begin{figure}
\centering
\includegraphics{cuadros/dfuller.pdf}
\end{figure}

## Contrastes de raíz unitaria - Phillips-Perron 

\begin{center}
\begin{figure}
\includegraphics{cuadros/pperron.pdf}
\end{figure}
\end{center}

## Contrastes de raíz unitaria - Elliot, Rothenberg \& Stock 

\begin{center}
\begin{figure}
\includegraphics{cuadros/ers.pdf}
\end{figure}
\end{center}


## Contrastes de raíz unitaria/estacionariedad - Kiatkowsky,Phillips,  Schimdt \& Shin (KPSS)